【裁判字號】    98,上訴,3995
【裁判日期】    981230
【裁判案由】    毒品危害防制條例等
【裁判全文】
臺灣高等法院刑事判決                98年度上訴字第3995號
上  訴  人
即  被  告  甲○○
選任辯護人  法律扶助律師蕭守厚律師
上列上訴人因違反毒品危害防制條例等案件，不服臺灣板橋地方
法院98年度訴字第68號，中華民國98年8 月20日第一審判決（起
訴案號：臺灣板橋地方法院檢察署97年度偵緝字第2113號），提
起上訴，本院判決如下：
    主  文
原判決撤銷。
甲○○明知為禁藥而轉讓，處有期徒刑壹年捌月。未扣案之0000
000000號行動電話壹具（含門號卡壹枚）沒收之。
    事  實
一、甲○○（綽號鴨子）明知甲基安非他命係管制藥品管理條例
    第3 條所指「管制藥品」，及毒品危害防制條例第2 條所稱
    之第二級毒品，而列入藥事法禁藥之管理迄今並未解除，依
    法不得轉讓、持有；亦明知林威志所持有之桌上型電腦1 組
    （含電腦主機、鍵盤及螢幕等，以下簡稱：電腦1 組），係
    竊得之贓物（該電腦1 組係林威志、張義銘於民國〈下同〉
    96年4 月9 日凌晨2 時許，侵入位於臺北縣板橋市○○街30
    號忠孝國中竊取而來，由林威志分贓取得），竟基於轉讓禁
    藥及故買贓物之犯意，於96年4 月9 日後之某日某時，以其
    所有0000000000號行動電話與林威志、張義銘共同使用之00
    00000000號行動電話聯繫，談妥議定轉讓其所有之甲基安非
    他命1 包（約重1 公克）予林威志，林威志亦以上開之電腦
    1 組作為代價，與甲○○互易該包甲基安非他命，雙方並約
    定於海山高工正對面之超商前見面，屆時林威志、張義銘一
    同攜帶該組電腦前往，甲○○亦攜帶安非他命1 包前往，雙
    方互相取貨完成交易。嗣於96年8 月3 日經警分別查獲林威
    志、張義銘所涉之上開竊盜案件，據其2 人之供述而查悉上
    情。
二、案經臺北縣政府警察局板橋分局報請臺灣板橋地方法院檢察
    署檢察官偵查起訴。
    理  由
壹、程序方面：
一、按刑事訴訟法第159 條第1 項規定：「被告以外之人於審判
    外之言詞或書面陳述，除法律有規定者外，不得作為證據」
    ；其立法本旨係以證人於審判外之言詞或書面陳述，屬於傳
    聞證據，此項證據，當事人無從直接對於原供述者加以詰問
    ，以擔保其真實性，法院亦無從直接接觸證人而審酌其證言
    之憑信性，違背直接審理及言詞審理之原則，除具有必要性
    及信用性情況之除外者外，原則上不認其有容許性，自不具
    證據能力；至所謂具有必要性及信用性情況者，例如刑事訴
    訟法第159 條之1 、之2 、之3 、之4 、之5 情形，仍例外
    認其有證據能力，然此乃係指法院未於審判期日傳喚相關證
    人到庭，案件僅能依靠該等證人於審判外之陳述以為判斷之
    情形，始需就該等審判外供述證據嚴格依照刑事訴訟法第15
    9 條之1 至之5 所定要件一一檢視各該證人之供述，作為證
    據之資格。倘法院已經依據當事人聲請傳喚證人到庭接受檢
    辯雙方之交互詰問，則法院既已透過直接、言詞審理方式檢
    驗過該證人之前之證詞，當事人之反對詰問權亦已受到保障
    得以完全行使之情況下，該等審判外證據除有其他法定事由
    （例如：非基於國家公權力正當行使所取得或私人非法取得
    等，而有害公共利益，即以一般證據排除法則為判斷），應
    認該審判外供述已得透過審判程式之詰問檢驗，而取得作為
    證據之資格，亦即其審判外供述與審判中供述相符部分，顯
    然已經構成具備可信之特別情狀，當然有證據資格（實務上
    之作用常為引用該等陳述與審判中陳述相符，強化該證人供
    述之可信度），其不符部分，作為檢視審判中所為供述可信
    與否之彈劾證據，當無不許之理，甚者，其不符部分倘係於
    司法警察、檢察事務官調查中之供述，作為認定被告犯罪與
    否或不構成犯罪與否之證據，亦僅需依照刑事訴訟法第159
    條之2 規定，斟酌其審判外供述作成外部環境、製作過程、
    內容、功能等情況認為之前供述較為可信，即可取得證據之
    資格，而作為認定事實之證據資格（最高法院94年度台上字
    第2507號、95年度台上字第2515號判決同此意旨）。再按刑
    事訴訟法第159 條第1 項規定：「被告以外之人於審判外之
    言詞或書面陳述，除法律有規定者外，不得作為證據」，被
    告以外之人於檢察事務官、司法警察官或司法警察調查中所
    為之陳述，基於實體發現真實之訴訟目的，依同法第159 條
    之2 規定，如與審判中之陳述不符時，經比較結果，其先前
    之陳述，相對「具有較可信之特別情況」，且為證明犯罪事
    實存否所「必要」者，係指陳述是否出於供述者之真意、有
    無違法取供情事之信用性而言，故應就調查筆錄製作之原因
    、過程及其功能等加以觀察其信用性，據以判斷該傳聞證據
    是否有特別可信之情況而例外具有證據能力，並非對其陳述
    內容之證明力如何加以論斷，二者之層次有別，不容混淆（
    最高法院94年度台上字第629 號判決亦同此意旨）。經查：
    本件證人林威志、張義銘等人經原審於審判期日傳喚到庭，
    與被告甲○○行交互詰問程序，直接言詞審理檢視其證詞，
    故其等於警詢之供述，對於被告甲○○當然已取得作為證據
    之資格，相符部分，自有證據能力；另不符部分，本院斟酌
    ：其於前開警詢筆錄製作之過程，係由警員先詢問其年籍資
    料後，復為權利事項之告知，進而詢問到派出所製作警詢筆
    錄之原因再制作警詢筆錄，亦查無系爭筆錄有何違法或不當
    取得之情形，是其等警詢證述內容之形成，顯係出於自由意
    志而為證述，且查無其他證據足使本院認證人林威志、張義
    銘等人於警詢中之證言，有何違法取供情事之虞，依前開條
    文之意旨，證人林威志、張義銘等人於警詢中之證言，核其
    性質雖屬傳聞證據，但就警詢筆錄製作之過程加以觀察其信
    用性，且為證明犯罪事實存否所「必要」，認其等證言例外
    具有證據能力。
二、現行刑事訴訟法並無關於指認犯罪嫌疑人、被告程序之規定
    ，如何經由被害人、檢舉人或目擊證人以正確指認犯罪嫌疑
    人或被告，自應依個案之具體情形為適當之處理。依法務部
    及內政部警政署於90年5 月、8 月分別頒布之「法務部對於
    指認犯罪嫌疑人程序要點」、「人犯指認作業要點」及「警
    察機關實施指認犯罪嫌疑人程序要領」之規定，於偵查過程
    中指認犯罪嫌疑人或被告，係採取「選擇式」列隊指認，而
    非一對一「是非式的單一指認」；供選擇指認之數人在外形
    上不得有重大的差異；實施照片指認，不得以單一相片提供
    指認，並避免提供老舊照片指認；指認前應由指認人先陳述
    嫌疑人的特徵、不得對指認人進行誘導或暗示等程序，固可
    提高指認的正確度，以預防指認錯誤之發生。然指認之程序
    ，除須注重人權之保障外，亦需兼顧真實之發現，確保社會
    正義之實現。法院就偵查過程中所實行之第一次指認，應綜
    合指認人於案發時所處之環境，是否足資認定其確能對犯罪
    嫌疑人觀察明白、認知犯罪行為人行為之內容，事後依憑個
    人之知覺及記憶所為之指認是否客觀可信等事項，為事後之
    審查。倘指認過程中所可能形成之記憶污染、判斷誤導，均
    已排除（如犯罪嫌疑人與指認人熟識，或曾與指認人長期、
    多次或近距離接觸而無誤認之虞），且其指認亦未違背通常
    一般日常生活經驗之定則或論理法則，復非單以指認人之指
    認為論罪之唯一依據，自不得僅因指認人之指認程序與上開
    要點（領）規範未盡相符，遽認其無證據能力（最高法院98
    年度台上字第5429號判決同此意旨）。被告上訴意旨雖認：
    本件證人林威志、張義銘於警詢指認被告時，警方提供指認
    照片之人數、排列順序皆相同，有刻意誘導之嫌云云。然本
    件警方提供之指認彩色照片，有多名不同之被指認人，且證
    人林威志、張義銘分別指認，並非僅針對被告甲○○之彩色
    照片為單一指認，亦非對同一組照片由證人林威志、張義銘
    共同指認，尚無違反上開指認程序之規定，且證人林威志、
    張義銘所述與被告甲○○互易電腦等情，亦不為被告甲○○
    所否認，顯見其等與被告甲○○已有近距離之接觸而不致誤
    認，再警方用供證人指認之被告甲○○半身彩色照片，清晰
    可辨，證人林威志、張義銘並簽名於上，甚為明確（見97年
    度偵字第1975號卷第9 頁、第15頁），所為指認應無錯誤之
    可能，難認證人林威志、張義銘其等指認已受不當誤導，而
    無證據能力。
三、末按被告以外之人於審判外之陳述，雖不符刑事訴訟法第15
    9 條之1 至第159 條之4 之規定，而經當事人於審判程序同
    意作為證據，法院審酌該言詞陳述或書面陳述作成時之情況
    ，認為適當者，亦得為證據；當事人、代理人或辯護人於法
    院調查證據時，知有刑事訴訟法第159 條第1 項不得為證據
    之情形，而未於言詞辯論終結前聲明異議者，視為有前項之
    同意，刑事訴訟法第159 條之1 、第159 條之5 第1 項、第
    2 項分別定有明文。經查，本判決下列所引用前述以外之被
    告以外之人於審判外之陳述，檢察官、被告及辯護人等人於
    本院言詞辯論終結前均未聲明異議，本院審酌上開證據資料
    製作時較無人情施壓或干擾，亦無不當取供，及證明力明顯
    過低之瑕疵，認以之作為證據應屬適當，故揆諸前開規定，
    認前揭證據資料有證據能力，合先敘明。
貳、實體方面：
一、訊據被告甲○○固坦承曾向綽號「阿志」之林威志購買前開
    電腦1 組等情，惟矢口否認有何轉讓甲基安非他命及故買贓
    物之犯行，辯稱：伊確曾以新臺幣（下同）5,000 元之現金
    向林威志購買電腦1 組，但不知該組電腦係林威志、張義銘
    偷來之贓物，且亦未拿甲基安非他命換得該組電腦云云。經
    查：
（一）被告甲○○於96年4 月9 日後之某日某時自林威志取得之
      電腦1 組，係林威志與張益銘2 人於96年4 月9 日凌晨2
      時許，侵入臺北縣板橋市○○街30號忠孝國中竊取之贓物
      等情，業據證人林威志、張義銘於警詢及偵審中證述在卷
      ，且2 人所供情節互核相符，另其等所涉竊盜犯行，經臺
      灣板橋地方法院檢察署檢察官以96年度偵字第18054 號起
      訴書提起公訴後，經臺灣板橋地方法院於96年11月16日以
      96年度易字第2901號判決各判處林威志、張義銘有期徒刑
      7 月、6 月，各經減刑為有期徒刑3 月15日、3 月確定，
      有上開起訴書及判決書各1 件在卷可稽，足見上開電腦1
      組係他人失竊之贓物無訛。又證人林威志於偵查中證稱：
      是被告向張義銘開口說要拿甲基安非他命向伊換電腦，因
      為被告知道伊等去偷了一批電腦等語（見97年度偵緝字第
      2113號卷第56頁及其反面），雖證人林威志於原審審理時
      改稱：當初伊向被告表示朋友開網路店，已經結束營業，
      就把舊的電腦拿來出售等語（見原審卷第70頁反面），就
      被告甲○○是否知悉系爭電腦來源一節之說詞前後迭有出
      入，惟互核被告於原審審理時供稱：伊不知道電腦是贓物
      ，伊以為電腦是阿志（林威志）所有等語（見原審卷第44
      頁反面）觀之，若證人林威志對於系爭電腦實為贓物等情
      有所隱瞞，而告知被告電腦係朋友網路店結束營業後出售
      ，則被告豈會誤認該電腦為證人林威志所有，且如電腦係
      證人林威志朋友所有，何以該友人並未出現，反由證人林
      威志出面與被告交易，此均與常情有違，顯見被告所辯：
      不知道系爭電腦為贓物云云，應為卸責之詞；而林威志於
      原審改稱：伊告知被告是朋友網路店結束營業而出售系爭
      電腦云云，亦屬迴護被告之詞，均不可採信。至證人林威
      志於原審審理時證述：從忠孝國中竊得上開電腦後，電腦
      上有一張財產目錄標籤貼在電腦機殼上，但業經其撕去，
      電腦沒有噴漆等語（見原審卷第72頁反面、第73頁），及
      證人張義銘於原審審理時證稱：系爭電腦原有標示，都被
      撕掉了等語（見原審卷第96頁反面），縱可認系爭電腦外
      觀上並無忠孝國中財產目錄標籤或忠孝國中等字樣之噴漆
      ，然此並不影響被告主觀上對於系爭電腦為贓物等情已有
      所認識之判斷，附此敘明。
（二）被告雖辯稱伊係以現金5,000 元向林威志購買電腦1 組，
      並非以甲基安非他命抵充購買電腦之價金云云。然證人林
      威志於警詢時證稱：「竊取而來的電腦主機、螢幕7 台，
      其中1 台伊跟綽號『鴨子』之男子交換1 克二級毒品甲基
      安非他命，換來的毒品與張義銘在中和市○○路105 之1
      號2 樓住處吸食，伊不知道『鴨子』的真實年籍姓名，只
      知道聯絡電話是0000000000；警方由伊所提供的行動電話
      0000000000查詢得知申租人為甲○○，甲○○即該名男子
      。」等語（見97年度偵字第1975號卷第4 頁、第5 頁）；
      復於偵查中證稱：曾撥打被告甲○○之聯絡電話00000000
      00號，後來警方依據這個電話調到甲○○之口卡片給伊指
      認，伊才確定被告甲○○就是綽號「鴨子」之人，伊知道
      甲○○有在換電腦，伊與張義銘彼此都知道偷來的電腦交
      給誰，甲○○向張義銘開口說要拿甲基安非他命跟他換電
      腦，因為被告甲○○知道伊等去偷了一批電腦。電腦都放
      在伊家中，所以他們談妥要換電腦就必須通知伊把電腦搬
      去給甲○○，後來甲○○打電話聯絡張義銘約在土城四海
      工專前，伊跟張義銘兩個一起騎乘一部機車載1 組電腦到
      土城四海工專前跟甲○○交換甲基安非他命，當時甲○○
      開車過來，伊把電腦放在後車箱裡面，甲○○直接把甲基
      安非他命1 包交給張義銘，當時市價大約4,000 元，只有
      這一次，毒品由張義銘拿回去施用，因為這部分是屬於張
      義銘之贓物，所以換來之毒品歸張義銘所有，伊確定本案
      那次在土城市四海工專前，張義銘有拿電腦跟甲○○換甲
      基安非他命，當時看到的是分成好幾袋，裝在一個大的透
      明夾鍊袋，以當時的市價應該是約4,000 元。第一次偷電
      腦回來時都是賣給朋友，張義銘可能有跟甲○○提到其等
      有電腦要賣，後來甲○○主動打電話給張義銘說如果有電
      腦他要買，所以才會聯繫談妥用甲基安非他命換電腦。這
      中間伊有與甲○○聯繫過1 至2 次，主要聯繫電腦之品牌
      、功能及交貨地點，因為電腦伊比較熟，也有告知甲○○
      此部電腦當時之出脫價應該是在5,000 元左右，甲○○要
      確認電腦是否值這個價錢，就要打電話與伊聯繫，這樣才
      能用來換算安非他命之份量等語（見97年度偵緝字第2113
      號偵查卷第56頁至第57頁）；嗣於原審審理時亦證述：從
      忠孝國中偷來之電腦中有1 組交到被告甲○○手中，伊主
      動跟被告聯絡的；因為甲○○是伊朋友，伊與張義銘分贓
      後是一人一半，要賣給被告之電腦是張義銘分到的部分，
      因伊之部分已經全部銷贓了，所以就介紹被告向張義銘購
      買電腦，原本伊是要被告用現金買，但被告只有甲基安非
      他命，所以張義銘就要求直接向被告拿甲基安非他命，交
      易之時間已經忘記了，地點在海山高工正對面，該交易之
      毒品伊等只是大約計算；最後被告是用大約1 公克之甲基
      安非他命交換電腦，當時去海山高工前面交易之人有伊及
      張義銘，當時甲基安非他命1 公克之市價為4 、5 千元等
      語（見原審卷第70頁反面至第71頁反面）。參以證人張義
      銘於警詢時證稱：因缺錢，所以要偷（電腦等物）來賣，
      是由林威志提議，第1 次所竊得之電腦有1 台賣給綽號「
      鴨子」之男子，是向他換1 公克之甲基安非他命，被告甲
      ○○即伊所述綽號「鴨子」之男子等語（見97年度偵字第
      1975號偵查卷第12頁、第13頁）；復於偵查中證稱：0000
      000000號這支行動電話是林威志與伊共同犯竊盜案時所用
      之電話，因為當時伊沒有電話，家人要找伊就會留林威志
      該支電話號碼；第1 次竊盜是96年4 月9 日2 時許，由板
      橋後埔街忠孝國中側門翻牆，竊得電腦主機含螢幕共7 台
      ，都交給林威志去處理；其中1 台電腦包含螢幕、主機及
      滑鼠，由林威志拿去與綽號「鴨子」之甲○○以5,000 元
      價格交換1 公克甲基安非他命，這些毒品是林威志自己拿
      去用，這部分是甲○○後來跟伊講的；得知甲○○本名，
      是因為後來警方依據林威志0000000000號撥打「鴨子」00
      00000000號之聯絡電話，再調到甲○○的口卡片給伊指認
      ，伊才確定鴨子本名就是甲○○等語（見97年度偵字第19
      75號偵查卷第57頁、第58頁）相互勾稽，堪認被告以約1
      公克之甲基安非他命1 包與證人林威志、張義銘等人交換
      電腦1 組等情，至為明確。再者，證人林威志、張義銘所
      稱雙方互易時，被告甲○○係以其0000000000號行動電話
      與其二人聯繫之情形，復有遠傳電信客戶資料查詢單1 紙
      在卷可憑（顯示該電話租用人即為被告），而此電話租用
      人資料係警方在該2 證人陳述後依職權查得，益見被告甲
      ○○確實與林威志、張義銘因互易行為而有所聯繫。至證
      人張義銘於原審審理時雖翻異前詞，改稱：伊並不認識被
      告，無法確定向林威志購買電腦1 組之人是否為被告，亦
      不清楚購買電腦之人是否交付安非他命1 包作為代價等情
      ，然此證言非但與其於警詢及偵查中之供述，截然不同，
      且經檢察官詳細追問交易之細節時，復供稱：係因交易當
      天天色很暗，致無法確定與林威志交易之人是否為被告云
      云，惟佐以被告自承確實有與林威志交易電腦1 組等情，
      是證人張義銘於原審審理時前揭所證，顯係迴護被告之詞
      ，不足採信。
（三）按證人之陳述有部分前後不符，或相互間有所歧異時，究
      竟何者為可採，法院仍得本其自由心證予以斟酌，非謂一
      有不符或矛盾，即應認其全部均為不可採信；尤其關於行
      為動機、手段及結果等之細節方面，證人之證言，有時亦
      有予渲染之可能；又證人之記憶常隨時間之流逝，或與日
      常事務結合難免逐漸模糊或產生干擾，且人之記憶亦會因
      個人對事物之理解力、專注力、智識程度或年齡大小而有
      所差別，另證人亦可能因個人所處角度、位置或距離之不
      同，會對於同一事物之見聞而有不同之證述，然其基本事
      實之陳述，若果與真實性無礙時，則仍非不得予以採信（
      最高法院74年台上字第1599號判例亦同此意旨）。雖證人
      林威志、張義銘2 人就與被告互易甲基安非他命之電腦1
      組究係由林威志或張義銘分贓取得、被告係向林威志或張
      義銘以甲基安非他命購買該組電腦、所換得之甲基安非他
      命歸林威志或張義銘施用、其等與被告討論電腦互易之價
      格係4,000 元或5,000 元，以及雙方互易之地點在四海工
      專或海山高工附近等情節之證述，固有不一致或矛盾之處
      ，惟其等就被告以約1 公克之甲基安非他命1 包互易換取
      電腦1 組等基本事實之證詞，始終一致。本院審酌被告既
      供稱係向林威志購買電腦，交易時亦係由林威志出面將該
      組電腦搬到其車上，證人林威志對此亦不否認，足見應以
      證人張義銘於警詢及偵查中證述細節較與事實相符，據此
      ，可認持電腦1 組與被告互易甲基安非他命之人為林威志
      ，互易而得之甲基安非他命自應歸林威志所有；另衡諸社
      會經驗判斷，一般人對於一件事情經過一段時日後之陳述
      ，均難期其為完整無缺之說詞，關於本案互易之地點，證
      人林威志於偵查中時係證述於四海工專前交易，嗣於原審
      審理時則證述互易地點為海山高工正對面，雖前後說詞稍
      有不符，然互核證人張義銘於原審審理時所證：互易之地
      點為海山高工正對面之超商前等語（見原審卷第96頁反面
      ）。應認被告與林威志互易之地點係在海山高工正對面超
      商前，附此敘明。
（四）另販賣毒品係違法行為，非可公然為之，亦無公定價格，
      容易分裝並增減份量，而每次買賣之價量，可能隨時依雙
      方關係深淺、資力、需求量及對行情之認知、來源是否充
      裕、查緝是否嚴緊、購買者被查獲時供述購買對象之可能
      風險之評估等，而異其標準，非可一概而論；是關於販賣
      之利得，除被告坦承犯行或價量俱臻明確外，實難查得實
      情，販賣之人從價差或量差中牟利之方式雖異，然其意圖
      營利之販賣行為則同一，固屬的論，惟販入或賣出毒品之
      行為外，仍須有營利之意圖，始足當之，而是否具有營利
      之意圖，仍應視具體情況認定之，不可一概而論。經查，
      本件緣於被告知悉證人林威志等人偷得電腦1 批後，主動
      向證人林威志表示欲購買電腦1 組，嗣因被告並無現金，
      故改以甲基安非他命1 包（約1 公克）與證人林威志互易
      電腦1 組等情，已如前述，核其情形，與一般販賣毒品者
      ，係由出賣人主動向他人兜售，或買受人知有毒品來源而
      向出賣人請求出售等情，顯然有異，能否因原本居於買受
      贓物地位之被告，因本件互易行為獲有利益，即認其主觀
      上有營利之意圖，反成為毒品之出賣人，自有疑問。再證
      人林威志等人持系爭電腦與被告互易甲基安非之過程中，
      雖曾提及甲基安非他命之市價，及系爭電腦轉售之價格等
      情（如以4,000 元之甲基安非他命，換取價值5,000 元之
      電腦1 組等），惟其等所述之4,000 元或5,000 元等價額
      ，均為自行推估，無一定之客觀標準，況系爭竊得之電腦
      並非新品，該電腦於案發當時之實際價格究為如何，或被
      告互易之甲基安非他命1 包（約1 公克）之市價或真正數
      量為何，均難論定。縱被告自認交易所得之電腦1 組，有
      物超所值之感覺，惟該電腦之實際價格是否確實高於被告
      交付林威志等人之毒品價格，檢察官並無提出積極證據可
      資相佐，基於「罪疑利益歸於被告」之原則，本院認定被
      告於本件交易行為並無營利之意圖，附予說明。
（五）另被告就所辯係以現金向林威志購買電腦1 組，並未交付
      甲基安非他命予林威志以抵充買電腦之價金一節，雖於原
      審聲請結問證人即其女友廖盈筑為佐證，惟該證人廖盈筑
      經原審法院合法傳喚未到庭，經拘提亦未拘獲，致無從行
      交互詰問，被告於本院亦無再請求詰問證人廖盈筑，在被
      告未提出其他佐證（如給付現金後取得之收據等）之情況
      下，難謂此部分辯解為可採。至於被告另辯稱：可能是當
      初證人林威志開價較高，伊僅願支付5,000 元，致交易完
      成後，雙方不大愉快，林威志遂誣指伊以安非他命抵充購
      買電腦之價金云云，然一般買賣交易，討價還價，乃事所
      常有，林威志僅因被告有殺價之行為即誣指被告係以甲基
      安非他命抵充購買電腦等情，衡其會因此誣指被告之動機
      與目的顯不相當，被告此部分所辯顯係出於臆測，並不可
      信。
（六）被告上訴意旨另以：證人林威志於警詢所為之筆錄，係於
      案發後4 個月所製作，其中詢問過程進行一半時突然中斷
      ，恢復詢問後證人林威志即供出毒品係與被告交換而來，
      且證人林威志對被告之行動電話於事隔4 個月仍記憶猶新
      等情，皆啟人疑竇云云。惟查：證人林威志於警詢訊問過
      程中雖有暫停錄音等情（見97年度偵字第1975號卷第4頁
      ），然警方暫停錄音係因查證林威志竊盜之贓物流向時，
      證人林威志突然供承有綽號「鴨子」之人（即被告）換得
      毒品並施用毒品等情，故警方為採集林威志之尿液送驗，
      始停止訊問及錄音，且於恢復錄音前，亦徵得林威志之同
      意再繼續訊問等情，有調查筆錄在卷可考（見同上卷第4
      頁、第5 頁）；再證人林威志於暫停錄音前即已證述其與
      張義銘有以竊得之電腦與被告交換毒品甲基安非他命等情
      （見同上卷第4 頁），是員警暫停訊問證人林威志顯非為
      取得林威志對被告不利之證言，至為明確。又行動電話儲
      存以往連絡之通聯電話號碼，為基本必備功能，而被告曾
      數次與證人林威志聯繫前開轉讓甲基安非他命事宜等情，
      已如前述，是證人林威志使用之手機內存有被告之聯絡電
      話，自與常理無違。末按證人張義銘於警察局雖係於夜間
      接受偵訊，然證人張義銘係經警員徵得其同意後開始接受
      夜間偵訊等情，亦有該調查筆錄在卷可稽（見97年度偵字
      第1975號偵查卷第10頁），且證人張義銘開始接受偵訊之
      時間為96年8 月3 日17時50分，屬一般人正常活動期間，
      亦非真正深夜，即證人張義銘亦無指稱該次偵詢有何遭受
      強暴、脅迫、利誘、詐欺、疲勞訊問或其他不正之方法之
      情事，被告以證人張義銘接受偵訊之時間為夜間，且其於
      1 個小時內即能敘述多達5 頁之警訊筆錄內容，質疑該次
      詢問陳述內容之真實性云云，自不可取，併予敘明。
（七）綜上所述，本案事證明確，被告所辯均屬畏罪卸責之詞，
      不足採信，被告等犯行洵堪認定，應依法論科。
二、按第二級毒品MDMA、MDA 、安非他命及甲基安非他命等成分
    均屬安非他命類藥品，業經行政院衛生署以75年7 月11日衛
    署藥字第597627號公告，列入藥物藥商管理法第16條第1 款
    （即現行藥事法第22條第1 款）之禁藥管理；嗣於79年10月
    9 日再以衛署藥字第904142號公告，列入麻醉藥品管理條例
    （現行管制藥品管理條例）第2 條第4 款所定之「化學合成
    類麻醉藥品」管理，並明定於管制藥品管理條例第3 條所指
    「管制藥品」，及毒品危害防制條例第2 條所稱之第二級毒
    品，而上開列入藥事法禁藥之管理迄今並未解除等情，為本
    院於職權上所知悉。則轉讓含有MDMA、MDA 及甲基安非他命
    成分等藥錠，同時受藥事法及毒品危害防制條例之規範，而
    藥事法第83條第1 項係於93年4 月21日修正公佈，同年月23
    日施行，相較於毒品危害防制條例，新修正之藥事法為後法
    ；依新修正之藥事法第83條第1 項規定之轉讓禁藥罪之法定
    刑為「7 年以下有期徒刑，得併科新臺幣500 萬元以下罰金
    」，相較毒品危害防制條例第8 條第2 項轉讓第二級毒品罪
    之法定刑：「6 月以上5 年以下有期徒刑，得併科新臺幣70
    萬元以下罰金」之規定為重，且毒品之範圍尚包括影響精神
    物質與其製品，而藥事之管理，亦非僅止於藥品之管理。又
    毒品未必係經公告之禁藥，禁藥亦未必為毒品。再參諸藥事
    法之立法目的在於確保行政主管機關對於藥事之管理，藥事
    法第1 條定有明文，而與毒品危害防制條例係保障國民健康
    之保護目的不同，是毒品危害防制條例與藥事法二者，並無
    必然之特別法與普通法關係。故除非轉讓之第二級毒品達毒
    品危害防制條例第8 條第6 項之一定數量（即淨重10公克以
    上），經依法加重後之法定刑較藥事法第83條第1 項之法定
    刑為重之情形外，因藥事法第83條第1 項為重法，自應優先
    適用藥事法處罰（本院暨所屬法院94年法律座談會刑事類提
    案第8 號結論意旨參照）。經查，本件被告甲○○轉讓之甲
    基安非他命淨重僅約1 公克，未逾10公克以上，自不得依毒
    品危害防制條例第8 條第6 項規定加重其刑。則被告基於轉
    讓之意思，以互易電腦之方式轉讓第二級毒品甲基安非他命
    予林威志，核其此部分所為，係犯藥事法第83條第1 項之轉
    讓禁藥罪（公訴人認被告甲○○此部分係犯毒品危害防制條
    例第4 條第2 項之販賣第二級毒品罪，尚有未恰，惟其基本
    社會事實同一，爰於踐行告知程序，並經辯護人就轉讓為辯
    護後，逕變更起訴法條，附此敘明。）。被告轉讓前持有甲
    基安非他命之低度行為，為轉讓之高度行為所吸收，不另論
    罪。又被告明知林威志所持有之電腦1 組為竊來之贓物，猶
    以甲基安非他命購買換得，核其此部分所為，則係犯刑法第
    349 條第2 項之故買贓物罪。另被告係以一行為而觸犯上開
    二罪名，為想像競合犯，應依刑法第55條規定，從一重依轉
    讓禁藥罪處斷。
三、原審認被告罪證明確，予以論罪科刑，固非無見。惟查：（
    一）原審認被告轉讓第二級毒品甲基安非他命之行為，係犯
    毒品危害防制條例第4 條第2 項之販賣第二級毒品罪，與本
    院認定不同，自有未洽。（二）被告轉讓甲基安非他命之地
    點應為海山高工正對面之超商前，原審認轉讓之地點為四海
    工專前等情，亦有不妥。被告上訴意旨，仍執前詞否認犯罪
    ，固無理由，惟原判決既有前揭可議之處，自應由本院將原
    判決予以撤銷改判。爰審酌被告之品行、智識程度、犯罪之
    目的、手段、轉讓禁藥之數量雖少，惟所為戕害他人身心、
    危害社會治安之程度頗鉅，及故買贓物對被害人造成之損害
    程度，與犯罪後仍飾詞圖辯，態度不佳等一切情狀，改量處
    如主文第2 項所示之刑。至未扣案之0000000000號行動電話
    1 具（含門號卡1 枚），係被告所有供犯轉讓禁藥所用之物
    ，有遠傳電信客戶資料查詢單1 紙附卷可憑，雖未扣案，但
    無法證明業已滅失不復存在，爰依刑法第38條第1 項第2 款
    規定宣告沒收。
據上論斷，應依刑事訴訟法第369 條第1 項前段、第364 條、第
299 條第1 項前段、第300 條，藥事法第83條第1 項，刑法第11
條前段、第349 條第2 項、第55條、第38條第1 項第2 款，刑法
施行法第1 條之1 ，判決如主文。
本案經檢察官洪泰文到庭執行職務。
中    華    民    國    98    年    12    月    30    日
                  刑事第十四庭審判長法  官  陳志洋
                                    法  官  梁耀鑌
                                    法  官  謝靜恒
以上正本證明與原本無異。
如不服本判決，應於收受送達後10日內向本院提出上訴書狀，其
未敘述上訴之理由者並得於提起上訴後10日內向本院補提理由書
（均須按他造當事人之人數附繕本）「切勿逕送上級法院」。
                                    書記官  陳珮茹
中    華    民    國    98    年    12    月    30    日
附錄：本案論罪科刑法條全文
藥事法第83條第1 項
明知為偽藥或禁藥，而販賣、供應、調劑、運送、寄藏、牙保、
轉讓或意圖販賣而陳列者，處7 年以下有期徒刑，得併科新臺幣
5 百萬元以下罰金。


司法院資訊處製作；財團法人民間司法改革基金會備份。
